臺灣新北地方法院刑事判決
111年度交易字第13號
公  訴  人  臺灣新北地方檢察署檢察官
被      告  張裕堂


選任辯護人  林孝璋律師
上列被告因過失傷害案件，經檢察官提起公訴（110年度偵字第2
7781號），本院判決如下：
    主  文
張裕堂無罪。
    理  由
一、公訴意旨略以：被告張裕堂於民國110年4月21日7時22分許
    ，騎乘車牌號碼000-000號普通重型機車(下稱B車)，沿新北
    市新莊區中正路往板橋方向行駛，嗣行經新北市○○區○○路00
    0號前時，本應注意向左偏駛時，須注意後方來車並保持安
    全距離，而依當時情形並無不能注意情事，竟疏未注意而貿
    然向左偏駛，適告訴人吳銘瑋騎乘車牌號碼000-0000號普通
    重型機車(下稱A車)，正自同向後方行駛至該處，因閃避不
    及發生擦撞，致告訴人受有右側手部挫傷、右側小指扭傷等
    傷害。因認被告涉有刑法第284 條第1 項前段之過失傷害罪
    嫌等語。
二、按犯罪事實應依證據認定之，無證據不得認定犯罪事實；又
    不能證明被告犯罪者，應諭知無罪之判決；刑事訴訟法第15
    4 條第2 項、第301 條第1 項分別定有明文。又告訴人之告
    訴，係以使被告受刑事訴追為目的，是其陳述是否與事實相
    符，仍應調查其他證據以資審認；被害人之為證人，與通常
    一般第三人之為證人不侔。被害人就被害經過所為之陳述，
    其目的在於使被告受刑事訴追處罰，與被告處於絕對相反之
    立場，其陳述或不免渲染、誇大。是被害人縱立於證人地位
    具結而為指證、陳述，其供述證據之證明力仍較與被告無利
    害關係之一般證人之陳述為薄弱。從而，被害人就被害經過
    之陳述，除須無瑕疵可指，且須就其他方面調查又與事實相
    符，亦即仍應調查其他補強證據以擔保其指證、陳述確有相
    當之真實性，而為通常一般人均不致有所懷疑者，始得採為
    論罪科刑之依據，非謂被害人已踐行人證之調查程序，即得
    恝置其他補強證據不論，逕以其指證、陳述作為有罪判決之
    唯一證據（最高法院52年台上字第1300號判例、95年度台上
    字第6017號判決意旨可資參照）。
三、公訴意旨認被告涉有前揭罪嫌，無非係以：被告於警詢及偵
    查中之供述、證人即告訴人吳銘瑋於警詢、偵查中之證述、
    告訴人之衛福部樂生療養院診斷證明書、道路交通事故現場
    圖、道路交通事故調查報告表㈠㈡、現場照片等為其主要論據
    。訊據被告固不否認於前揭時、地，騎乘B車與告訴人所騎
    乘之A車發生擦撞等事實不諱，惟堅決否認有何過失傷害犯
    行，辯稱：伊當時因前方車道遭計程車臨停阻礙，雖有微向
    左偏靠，但並未變換車道，是同向後方之告訴人未保持安全
    距離，執意在車縫中加速超車，應由告訴人負肇事全責。且
    雙方係以B車之左後照鏡擦撞A車之右後照鏡，告訴人右手小
    指離擦撞位置甚遠，不可能因此受傷等語；其辯護人亦以同
    詞為被告辯護。是本案之爭點即為：①被告於本次擦撞前向
    左側偏靠之駕駛行為有無過失?②本次擦撞有無導致告訴人受
    有右側手部挫傷、右側小指扭傷之傷害?
四、經查：
  ㈠被告於110年4月21日7時22分許騎乘B車，行經新北市新莊區
    中正路425號，因車道前方遭計程車臨停阻礙，而向左偏駛
    ，以B車左後照鏡與同向後方、由告訴人所騎乘之A車之右後
    照鏡發生擦撞，告訴人於擦撞後騎乘A車加速離去，經被告
    騎車追逐攔下後，雙方在新莊國中路旁言語爭執後，並未當
    場報警各自離去，告訴人後於同日17時9分至醫院驗傷後，
    於同日18時40分許至新北市警察局新莊分局新莊派出所對被
    告提出過失傷害告訴等情，業據證人即告訴人於偵查及本院
    中證述在卷(臺灣新北地方檢察署110 年度偵字第27781號卷
    〈下稱偵卷〉第24頁反面、本院卷第159至164頁)，並為被告
    於調查、偵查及本院審理中所不否認（偵卷第24至25頁、本
    院卷第45頁），且有道路交通事故現場圖、道路交通事故調
    查報告表㈠㈡、現場及車損照片10張、行車紀錄器影像畫面光
    碟及擷取照片3張、本院111年4月6日勘驗筆錄及附件、衛福
    部樂生療養院診斷證明書、急診病歷、X光光碟1片及列印傷
    勢照片，上開事實，首堪認定。
  ㈡告訴人於偵查中雖證稱：伊當時直行，被告為閃避旁邊的計
    程車，因此從伊右邊擦過來，擦到伊(右)後照鏡跟右小指云
    云(偵卷第24頁反面)；於本院中亦證稱：伊當時開始從被告
    左後方超車，被告突然向左偏，因此A車右後照鏡擦撞B車左
    後照鏡，因擦撞前兩車距離相當近，伊右手握油門比較外側
    ，右小指在高速擦撞下，關節處因此受傷，伊認為伊右小指
    有碰到B車把手或剎車，否則不會受傷云云(本院卷第161至1
    63頁)。惟經本院於審理中請告訴人騎乘A車與B車併行，模
    擬案發時自後超車擦撞時兩車之相對位置及告訴人右手小指
    之位置，可知A車右後照鏡朝右上方突出，縱使與B車之左後
    照鏡碰撞，告訴人右小指與相近高度之B車左剎車、左把手
    ，仍有相當之距離，不可能因超車時擦撞受傷；且縱使兩車
    極其靠近，因A車右剎車位於油門(即告訴人右小指握抓處)
    前方之相同水平高度，A車右剎車將與B車左側最突出之左剎
    車更先發生擦撞等情，有本院勘驗筆錄及附件在卷可憑(本
    院卷第177至211頁)。且被告及告訴人於警詢及偵查中均稱
    兩車係以後照鏡互相擦撞，A車經本院勘驗，其右剎車並無
    明顯受損情形(本院卷第183頁、第187頁)。衡情以被告所自
    陳之時速30至40公里(偵卷第4頁反面)略為左偏、告訴人所
    自陳之時速40至50公里(偵卷第5頁反面)直線加速超車，縱
    使兩車近距離發生擦撞，亦無可能於未先觸動右剎車或不失
    去平衡狀態下，導致告訴人右小指受傷，已甚明確。
  ㈢經本院勘驗後質以上情，告訴人於本院中稱：因路況不平、
    馬路有坑洞，且靜止勘驗無法完全呈現案發時狀況云云(本
    院卷第165頁)。但本案案發地點為柏油路面、乾燥、無障礙
    物、視距良好，此有前揭道路交通事故調查報告表㈠及告訴
    人行車紀錄器畫面擷取照片等在卷可查(偵卷第12頁、本院
    卷第55至59頁)。而本院於進行前揭勘驗前，已依被告及告
    訴人於警詢時所指陳之兩車後照鏡擦撞位置、告訴人右小指
    受傷位置，以貼紙標示明確，告訴人前揭質疑，顯屬無據。
    且經本院當庭勘驗告訴人所提出之行車紀錄器影像光碟，雖
    可見A車右方前側與B車左後照鏡及剎車把手處極為緊靠密接
    及通過，然並未聽聞告訴人超車時有何因右小指遭擦撞而可
    能產生之驚呼或痛楚聲(本院卷第46頁)。且告訴人與被告發
    生擦撞後，告訴人加速離去，經被告騎車追逐攔停後，雙方
    就擦撞肇責歸屬在路旁持續爭執，過程中告訴人多次以髒話
    辱罵被告，其後更刻意騎車尾隨被告，揚言欲以行車紀錄器
    錄影檢舉被告違規，卻未曾向被告表示其因擦撞受傷等情，
    此亦有本院勘驗筆錄及附件擷取照片在卷可憑(本院卷第46
    至49頁、第55至70頁)。苟若告訴人右手指傷勢真是本次擦
    撞所造成，以雙方當時彼此劍拔弩張、怒目相視，告訴人豈
    會未立即報警或向被告索賠，而任被告得以自由離去?足認
    告訴人於本院中證稱：因被告沒有問伊有沒有受傷，故伊沒
    有說云云，顯悖常情，而無可採。
  ㈣至告訴人雖提出上開衛福部樂生療養院診斷證明書，證明其
    有因本次擦撞受傷云云。然觀上開診斷證明書上之記載，告
    訴人係於同日17時9分始前往醫院急診驗傷，距本次擦撞發
    生時間，已約10小時，告訴人若有受傷，何以未立即就醫?
    且其經診斷所患有之「右側手部挫傷、右側小指扭傷」，不
    可能為本次擦撞所發生，業經本院勘驗如前，上開診斷證明
    書僅能證明告訴人右小指於同日17時9分時有扭傷情形，尚
    無從證明上開傷勢為本次擦撞所致。
  ㈤況且，本案告訴人對被告提出過失刑事傷害告訴後，對其所
    宣稱受有之右小指挫傷此節，向被告求償新臺幣6萬元(參本
    院110年度審交易字第1117號卷第41頁)；佐以告訴人與被告
    因本次擦撞在路旁爭執後，雙方均未報警，被告先行離開後
    ，告訴人刻意尾隨被告，並揚言將以A車之行車紀錄器錄影
    後，檢舉被告違規等情(本院卷第48頁)，可見告訴人就本次
    輕微擦撞，與被告間已水火不容，非無偽造傷勢向被告提告
    索償之虛偽動機，其指訴是否可信，顯然存疑。
五、綜上所述，被告雖有於公訴人所指時、地，與告訴人發生擦
    撞之事實，然遍查卷內事證，並不足以證明告訴人有因本次
    擦撞受傷，已難以過失傷害刑責相繩，爰不再就本次擦撞被
    告是否有過失此節再為論述。而揆諸前揭說明，既不能證明
    被告犯罪，基於罪疑唯輕原則，依法自應為被告無罪之諭知
    。
據上論斷，應依刑事訴訟法第301條第1 項前段，判決如主文。
本案經檢察官黃筵銘偵查起訴，經檢察官詹啟章到庭執行職務。
中    華    民    國   111    年    11    月    14    日
                  刑事第十九庭    法  官  許博然